【裁判字號】    90,台上,6235
【裁判日期】    901011
【裁判案由】    違反台灣地區與大陸地區人民關係條例
【裁判全文】
最高法院刑事判決                                九十年度台上字第六二三五號
    上  訴  人  甲○○
                乙○○
    共      同
    選任辯護人  洪堯欽律師
右上訴人等因違反台灣地區與大陸地區人民關係條例案件，不服台灣高等法院中華民
國八十七年六月二十四日第二審更審判決（八十七年度上更(一)字第一四七號，起訴案
號：台灣士林地方法院檢察署八十三年度偵字第二九八四、三○一五、五四八○、五
四八一號），提起上訴，本院判決如左：
    主  文
上訴駁回。
    理  由
按刑事訴訟法第三百七十七條規定，上訴於第三審法院，非以判決違背法令為理由，
不得為之。是提起第三審上訴，應以原判決違背法令為理由，係屬法定要件。如果上
訴理由狀並未依據卷內訴訟資料，具體指摘原判決不適用何種法則或如何適用不當，
或所指摘原判決違法情事，顯與法律規定得為第三審上訴理由之違法情形，不相適合
時，均應認其上訴為違背法律上之程式，予以駁回。本件原判決依憑上訴人甲○○、
乙○○於法務部調查局台北縣調查站訊問時之自白，已判刑確定之共犯高新在、翁阿
男、沈瑞章、董仙恩（原審誤載為黃仙恩）於上開調查站及偵審中之供述，證人即大
陸偷渡客陳華清、陳向福、陳德明、施忠仁、王昌榕、陳必龍、李強等人供述，及卷
附之高新在抄自李炎山所載運之大陸客名單，大陸偷渡客藏匿之「東謹號」漁船暗艙
及上岸後所藏匿之房屋照片，一審履勘藏匿大陸偷渡客人犯空屋之勘驗筆錄，及「東
謹號」漁船民國八十二年四月二十六日起至同年十月二十八日止之漁船進出港登記簿
影本，上訴人甲○○與沈瑞章自八十三年一月三十一日下午三時至同年二月一日下午
三時許止談及至大陸載運偷渡客之所得分配不均內容之通話譯本等證據，並參酌全案
卷證資料，本於事實審法院推理之作用，認定上訴人甲○○為台北縣萬里鄉瑪鋉漁港
之「東謹號」漁船所有人，女婿上訴人乙○○、高新在，為合夥股東，並由高新在擔
任船長。三人謀議以該漁船私運大陸地區人民非法進入台灣地區，藉以牟利。三人乃
於八十二年七月十一日起至同年九月十六日止，先後五次由高新在駕駛該漁船自上開
漁港未經許可進入大陸福建省地區，其中二次因接洽未妥而返，另三次則接運由上訴
人乙○○與大陸蛇頭所安排之大陸地區人民共七十名，將之非法載入台灣地區，先藏
匿於甲○○所提供之台北縣萬里鄉中幅村內廢磚廠旁之二樓空屋內，再由高新在等人
轉運至台北等地（詳細犯罪時間、參與人員、犯罪經過等如原判決事實欄所載）等情
，因認上訴人甲○○犯有臺灣地區與大陸地區人民關係條例第七十九條第一項之共同
連續違反使大陸地區人民非法進入臺灣地區之處罰規定罪，同條例第八十條第一項之
共同連續中華民國船舶所有人違反非經主管機關許可，不得航行至大陸地區罪，及刑
法第一百六十四條共同連續藏匿人犯罪，依牽連關係從一重論以臺灣地區與大陸地區
人民關係條例第七十九條第一項罪之連續犯，上訴人乙○○論以同項之連續犯，其採
證認事，所為論斷俱有卷內資料可稽，並無不合。上訴人甲○○上訴意旨略以：（一
）、本件高新在固一再指其知情參與，但並無高新在分予利益或提出利益計算分配之
證據，亦無其參與接運大陸偷渡客之證據，高新在亦未指稱其在廢棄之磚屋出現，其
在原審即主張係高新在為掩飾鯨吞利益乃咬定其有參與，原判決於理由中未說明何以
不採，自屬理由不備。（二）、其於原審即請求調閱偵查中之錄音帶以查明何以其會
於八十三年四月二十二日供稱提供廢棄磚屋，乃原審未予調查，亦未說明無調查之必
要，仍以此供述為其不利認定之證據資料，亦有理由不備之違法。（三）、李炎山、
高新在、沈瑞章等人於一審審理中亦有有利於其之供述，對此部分供述，原判決未說
明何以不採，亦屬理由不備云云。上訴人乙○○上訴意旨略以：其於調查站中一再供
稱，僅參與二次載運，第一次即八十二年八月十一日並未參與，該日其人在台灣，不
可能前往大陸收取定金，此可由船舶進出港登記簿及內政部警政署入出境管理局調查
即明，原判決未予調查，自有調查未盡及理由不備之違法云云。惟查：上訴人甲○○
於調查站已自白，與乙○○、高新在三人商議以上開漁船載運偷渡客獲利，於八十二
年八月至九月間共三次等情，而高新在於調查站及偵查中亦一再供述，與乙○○、高
新在三人商量，均在甲○○住處商量，共載運三次，由甲○○提供倉庫藏匿偷渡客，
乙○○至大陸聯絡收取定金，另沈瑞章亦於調查站及偵查中供述，甲○○、乙○○均
有參與，乙○○三次前往大陸收取定金等語（偵字第三○一五號卷第三十五頁反面、
偵字第二九八四號卷(一)第十一頁反面、二十一頁反面、四十二頁反面至四十三頁反面
、五十六頁反面、六十二至六十三頁、七十五至七十九頁、一五○至一五二頁、一七
七頁反面、一八三頁反面、同上卷(二)第十九頁、七十五頁、七十六頁），即上訴人乙
○○於調查站中亦坦承參與後二次之載運不諱，原判決乃依上開卷證資料，據為上訴
人等不利之認定，自屬有據。上訴人甲○○既參與謀議，提供船隻及藏匿處所，已足
以認定其係共同正犯，至其是否自高新在處分得利益，直接參與接運偷渡客等並不影
響其自白與共犯自白相符之可信性。另藏匿處所確為其提供，已為高新在一再指明，
且其於調查站中亦稱，該處所其認得，係在其住家附近，由以上已足認定高新在上開
所指係實在，縱無偵查中其自白提供該藏匿處所，仍可為相同之認定，原判決因而未
就其上開自白之筆錄記載是否實在為調查，即難指為違法。至共犯李炎山、高新在、
沈瑞章於一審審理中固有部分為有利於上訴人等之供述，但既與其等以前所供不合，
自不足採，原判決未一一說明，既不影響其認定，僅屬理由簡略難謂係理由不備。又
上訴人乙○○固僅自白參與二次，但高新在、沈瑞章均一再指陳其確參與三次，即上
訴人甲○○亦有此自白，事證已至明確，且於原審中其就所辯未參與第一次載運成功
之犯行，並未請求應為如何之調查，於上訴本院始指摘原審應如何調查而未予調查云
云，殊非適法之第三審上訴理由。至上訴人甲○○又以聽調查局之電話錄音，即知其
未參與，乙○○以原審未調查其是否確知所收取係之載運偷渡客之定金云云，無非係
就枝節問題爭執。綜上，上訴意旨無非徒憑己見，漫指原判決理由不備，仍執陳詞，
否認犯罪，對原判決已說明之事項任意指摘原判決不當，殊不足據以辨認原判決已具
備違背法令之形式。其等上訴違背法律上之程式，應予駁回。
據上論結，應依刑事訴訟法第三百九十五條前段，判決如主文。
中      華      民      國     九十     年      十      月     十一     日
                              最高法院刑事第二庭
                                  審判長法官  莊  來  成
                                        法官  謝  俊  雄
                                        法官  白  文  漳
                                        法官  蘇  振  堂
                                        法官  惠  光  霞
      右正本證明與原本無異
                                              書  記  官
中      華      民      國     九十     年      十      月     十八     日


司法院資訊處製作；財團法人民間司法改革基金會備份。
